臺灣臺北地方法院民事裁定　　　　　 99年度消債更字第222號
聲　請　人
即　債務人　洪田進
上列聲請人聲請准予消費者債務清理條例之更生程序，本院裁定
如下：
    主  文
聲請均駁回。
聲請程序費用由聲請人負擔。
    理  由
一、本件聲請意旨略以：聲請人有不能清償債務情事，前已提出
    債權人清冊，以書面向最大債權金融機構即台北富邦商業銀
    行股份有限公司（下稱台北富邦銀行）請求共同協商債務清
    償方案，惟因台北富邦銀行提供之還款方案為「分一百八十
    期，利率年息百分之一，月付金新台幣（下同）七千零九十
    二元」，而聲請人自民國九十八年一月起至十二月止平均每
    月所得為二萬五千元，扣除必要支出及扶養費用計一萬九千
    二百八十三元後，薪資餘額為五千七百一十七元，無力負擔
    還款條件，希望降至每月六千元且含對其它資產管理公司之
    債務，台北富邦銀行無法接受債務人之方案，前置協商遂不
    成立，且其無擔保或無優先權之債務總額未逾一千二百萬元
    ，復未經法院裁定開始清算程序或宣告破產，爰依消費者債
    務清理條例（下稱債清條例）第三條規定提出更生之聲請。
二、按債務人對於金融機構因消費借貸、自用住宅借款、信用卡
    或現金卡契約而負債務，在聲請更生或清算前，應提出債權
    人清冊，以書面向最大債權金融機構請求協商債務清償方案
    並表明共同協商之意旨，債清條例第一百五十一條第一項定
    有明文。而上揭法文之立法意旨，即為債務人受法院裁定開
    始更生或清算程序者，其生活、資格、權利等均將受限制，
    該等程序係債務清理之最後手段，於債務人無法與債權人協
    商時，始適用更生程序或清算程序清理其債務，債務人對於
    金融機構因消費借貸、自用住宅借款、信用卡或現金卡契約
    而負債務，其法律關係較為單純，金融機構並已訂有債務協
    商機制，如能協商成立，債務人或不須依本條例聲請更生或
    清算，可疏減法院負擔，有效分配司法資源，為使債務人得
    自主解決其債務，爰明定債務人對於金融機構因消費借貸、
    自用住宅借款、信用卡或現金卡契約而負債務之情形，採行
    協商前置主義。故而債清條例所定協商前置程序之意旨，在
    使金融機構與債務人就特定種類之債務清理事務上，利用法
    院程序外解決之協商機制，為迅速有效之自主性解決。而此
    一程序之進行，有賴當事人間之協力配合，本於誠信為基礎
    ，形成債務清理之共識，藉由法院之事後核可，賦予協商內
    容作為執行名義之正當性。苟債務人提出協商請求之後，因
    可歸責債務人之事由，如不提出資料或同意金融機構調閱債
    務人之財產、收入、業務及信用狀況，造成金融機構無法及
    時取得資訊，使債權人、債務人得充分溝通，或在雙方協商
    債務清償方案內容時，債務人無正當理由推託，或不於該方
    案上簽名、蓋章或按指印，或債務人無故拒絕協商，則雖有
    債務協商不成立之形式，然藉由脫法方式造成此等結論，難
    謂債務人有進行債務清理之誠意可言。是以，基於誠實信用
    之意旨，對於此等脫法行為，除難認有進行前置協商程序之
    外，尚應類推適用債清條例第四十六條第三款前段之精神，
    裁定駁回債務人之聲請。再按聲請更生或清算不合程式或不
    備其他要件者，法院應以裁定駁回之，但其情形可以補正者
    ，法院應定期間先命補正，債清條例第八條復有明定。
三、經查，聲請人與最大債權金融機構即台北富邦銀行並未成立
    前置協商一事，有台北富邦銀行所提出之前置協商不成立通
    知書一份為證應可認定。然查，聲請人曾向台北富邦銀行申
    請前置協商，經台北富邦銀行評估審查後，提出之還款方案
    為每期七千零九十二元，分一百八十期，年利率百分之一計
    算，然因聲請人自訂還款計畫，不接受最大債權金融機構提
    供之還款方案。惟聲請人主張之必要生活費用並非毫無限制
    ，而係應過著較一般人更為儉樸之生活，是以本件聲請人之
    必要生活費用應依內政部社會司公告之九十八年度臺北縣每
    人每月最低生活費標準即每人每月最低生活費用為一萬零七
    百九十二元計算聲請人每月最低生活費用，再加計聲請人自
    陳扶養父親之費用每月三千元，合計為一萬三千七百九十二
    元。據此，本院審酌聲請人自陳每月收入共計約為二萬五千
    元，扣除上開費用一萬三千七百九十二元，尚餘一萬一千二
    百零八元之後，衡之常情，台北富邦銀行所提供之上述協商
    方案，並未逾越聲請人能力負擔範圍之外。從而台北富邦銀
    行所提出之上述協商金額，難謂屬聲請人所不能負擔之金額
    而無協商之空間，以及聲請人已經踐行前置協商程序。況聲
    請人前已曾向本院聲請更生，惟經本院以其雖有債務協商不
    成立之形式，然其故意使協商破裂，難謂其有參與前置協商
    之誠意，形同未確實踐行前置協商程序，而駁回其聲請，此
    經本院依職權調卷九十九年度消債更字第一八三號卷宗查證
    稽詳，則其經此聲請駁回後，不思積極與債權人協商，執意
    以更生程序清理債務，顯有違消費者債務清理條例所規範前
    置協商程序之立法意旨，參以聲請人出生於六十二年八月七
    日，此有戶籍謄本在卷可按，則其現正值青壯之年，尚具工
    作能力，益難認其有聲請更生程序清理債務之必要。綜上，
    本件尚難遽認聲請人有不能清償債務之事實，揆諸前開說明
    ，其聲請更生應予駁回。
四、此外，依民國一百年一月二十六日公布增訂後之債清條例第
    一百五十一條之一規定，第一百五十一條債務經金融機構出
    售予資產管理公司，如債務人依前條規定提出協商並成立者
    ，資產管理公司應依該協商條件辦理。聲請人與債權銀行完
    成債債務協商後，即得依本條規定，請求資產管理公司依該
    協商條件辦理。
五、綜上所述，聲請人既未踐行前置協商程序，且此一情事並非
    得以補正，依據上開法文之規定，聲請人提起本件更生之聲
    請，即難謂有據，應予駁回，爰裁定如主文所示。
中    華    民    國   100    年    1     月    26    日
                  民事第四庭  法  官  匡偉
上為正本係照原本作成。
如不服本裁定，應於裁定送達後十日內，以書狀向本院提出抗告
，並繳納抗告費新臺幣一千元。
中    華    民    國   100    年    1     月    26    日
                              書記官  巫玉媛